臺灣高等法院刑事裁定　　　　　　　　　　　　　　　九十一年度抗字第六六八號
　　抗　告　人　甲○○
　　即　自訴人
　　被　　　告　乙○○○
右抗告人因自訴被告詐欺案件，不服臺灣臺北地方法院九十一年度自字第五○五號，
中華民國九十一年八月十四日第一審裁定，提起抗告，本院裁定如左：
    主  文
抗告駁回。
    理  由
一、本件抗告人即自訴人甲○○對於被告乙○○○部分，雖與被告徐丁福（另經判決
    上訴駁回）部分以同一上訴狀載明被告徐丁福、乙○○○二人，聲明上訴，惟其
    就乙○○○部分係對原審為自訴駁回之裁定不服為之，即本意為抗告而誤為上訴
    ，且僅對被告乙○○○為之，爰依抗告程序審理，先予敘明。
二、自訴及抗告意旨略以：抗告人即自訴人甲○○於九十一年十一月二十六日到南亞
    公司辦理離職手續並領取資遣費和前未領之薪資，但被告所說溢扣之勞工保險費
    並沒有退還給上訴人，認被告徐丁福於民國八十九年三月一日，與已滿十八歲之
    乙○○○共同意圖為自己不法之所有，明知自訴人八十九年二月份薪資中應扣勞
    工保險費用新臺幣（下同）二百二十四元，竟在臺北市○○○路辦公室內，推由
    乙○○○利用公司之電腦設備，輸入不實之扣繳金額一千四百三十二元，而將差
    額一千二百零八元不法入己，上訴人始於九十一年七月十二日，以被告涉有刑法
    第三百三十九條之三不正利用電腦設備詐欺取財罪，向臺灣臺北地方法院提起自
    訴，詎該法院竟以自訴人所指之證明方法，經於第一次審判期日前訊問及調查結
    果，認為犯罪嫌疑不足，裁定自訴駁回，此裁定顯與刑事訴訟法第二百二十一條
    「判決，除有特別規定外，應經當事人之言詞辯論為之」之規定違背，應屬違法
    ；且本件自訴案發生於九十年十一月二十六日上訴人辦理資遣時，與上開八十九
    年偵字第一八四九五號侵占罪案有別；又本件上訴人並沒有收到宣示筆錄和宣示
    書，此亦與法院辦理刑事訴訟案件應行注意事項之規不符。綜上所述，原審法院
    違背法律程序，任意曲解，刻意迴護，而裁定駁回自訴，顯屬違法，爰提起本件
    抗告云云。
三、按刑法三百三十九條之三之詐欺罪，須行為人意圖為自己或第三人不法之所有，
    以不正方法將虛偽資料或不正指令輸入電腦或相關設備，製作財產權得、喪、變
    更之記錄，進而取得他人之財產，始能成立。由於刑事被告依法並無自證無罪之
    義務，就具體之自訴案件而言，關於前述事項之證明，依據刑事訴訟法第三百四
    十三條、第一百六十一條第一項規定，應由自訴人負舉證責任，其所指明之證明
    方法，並須達足可積極證據證明被告確係犯罪之嚴格證明程度。如自訴人所指之
    證明方法，經於第一次審判期日前訊問及調查結果，認為犯罪嫌疑不足者，法院
    自得以裁定駁回自訴。
四、自訴人指訴被告涉有將不正指令輸入電腦以從事詐欺之犯行，雖提出勞工保險被
    保險人投保資料表、八十九年一月份及二月份薪資所得明細單為其證明方法，惟
    查：
  (一)上開書證，依其內容僅能顯示自訴人八十九年二月份曾有薪資扣繳紀錄之事實，
    至於此項紀錄制作之原因，何得認係被告基於不法所有意圖、輸入不正電腦指令
    藉以詐欺取財，則屬無從證明，自訴人亦自承別無其他積極證據可得提出（原審
    卷第十二頁）顯未具體指明足以證明被告犯罪之證明方法，所訴已乏論據。
  (二)自訴人指被告涉嫌就其八十九年二月份受薪資料，輸入較高扣繳金額一千四百三
    十二元之電腦指令，而將差額一千二百零八元詐取入己云云。但所謂扣繳金額，
    係由扣繳單位自受薪者應得薪資總額中扣取留存、以待轉入其他應付科目，既仍
    留存事業單位待付帳內，自無遭他人矇領之餘地。茍如自訴人所稱扣繳金額紀錄
    有所虛增，則受薪者實領金額雖不免因而相對減少，但多扣之金額，亦無從轉入
    被告私囊而予中飽，所訴情節，在客觀上顯難想像。自訴人執持難合常理之主觀
    推測，任意臆指被告犯罪，亦無可採。
  (三)認定犯罪事實所憑之證據，無論其為直接證據或間接證據，在訴訟上之證明，均
    須達於通常一般之人不致有所懷疑而得確信其為真實之程度，始得據為有罪之認
    定（參考最高法院七十六年台上字第四九八六號判例）。本件自訴人並未就被告
    涉有詐欺行為之犯罪構成要件指出具體而確實之證明方法以供調查，根據「罪證
    有疑，利歸被告」之無罪推定法則，即須儘先為有利於被告之判斷，自不得僅憑
    自訴人之主觀片面臆測，率行為被告不利之推斷。
五、原審依據第一次審判期日前訊問及調查結果，認為被告所涉詐欺犯罪嫌疑不足，
    依前述說明，適用刑事訴訟法第三百二十六條第三項、第二百五十二條第十款之
    定，裁定駁回自訴，經核無不合，抗告人既未能提出任何證據，以供查證；又查
    原審裁定已於九十一年八月十六日以郵務送達，而由自訴人同居人楊文章收受，
    即合法送達，此有送達證書在卷（見原審卷第二十二頁）為證，並無所謂再送宣
    示筆錄及宣示書之規定，是抗告人仍執上詞指摘原裁定違法，非有理由，應予駁
    回。
據上論斷，依刑事訴訟法第四百十二條，裁定如主文。
中      華      民      國    九十一    年    十一    月      六        日
                              台灣高等法院刑事第一庭
                                  審判長法  官  李  相  助
                                        法  官  黃  聰  明
                                        法  官  魏  新  國
右正本證明與原本無異。
不得抗告。
                                        書記官  賴  淑  真
中      華      民      國      九十一   年     十一    月      八      日
